【裁判字號】    97,訴,985
【裁判日期】    980303
【裁判案由】    徵收補償
【裁判全文】
高雄高等行政法院裁定
                                       97年度訴字第985號
原        告  乙○○○
兼送達代收人  甲○○
被        告  屏東縣車城鄉公所
代  表  人    丙○○  鄉長
訴訟代理人    洪耀臨  律師
上列當事人間徵收補償事件，原告提起行政訴訟，本院裁定如下
：
    主  文
本件移送於臺灣屏東地方法院。
    理  由
一、按「行政法院認其無受理訴訟權限者，應依職權以裁定將訴
    訟移送至有受理訴訟權限之管轄法院。數法院有管轄權而原
    告有指定者，移送至指定之法院。」行政訴訟法第12條之2
    第2項定有明文。又我國關於行政訴訟與民事訴訟之審判，
    依現行法律之規定，係採二元訴訟制度，分由不同性質之法
    院審理。關於因公法關係所生之爭議，由行政法院審判，因
    私法關係所生之爭執，則由普通法院審判。
二、本件原告主張：原告共有（原告乙○○○、甲○○應有部分
    各1/7、3/7）坐落屏東縣車城鄉○○段1604-1地號，面積17
    39.82平方公尺土地（下稱系爭土地），經被告規劃作為道
    路用地。惟被告未經徵收補償，即於民國85年7月8日施工，
    且遲至97年10月27日方發給徵收補償費。則被告逾期辦理徵
    收補償，逕行使用系爭土地，因而使原告在85年7月8日至97
    年10月26日之間，受到損害，被告應予賠償。此外，被告無
    權使用系爭土地亦使原告甲○○受有無法耕作之損害，依民
    法第184條、第186條、第220條、第226條、第227條、第229
    條、第231條及第267條等規定，被告應賠償原告甲○○新台
    幣（下同）442,432元及因無法耕作之損害賠償1,116,281元
    ；另被告應賠償原告乙○○○147,476元等語。
三、經查，原告請求被告給付者為徵收使用前之損害賠償，而原
    告請求給付之依據核均為民事損害賠償法律關係，應屬私法
    爭議，並非行政法院權限之事件；且縱認其中涉有公務員執
    行職務行使公權力，因故意或過失不法侵害人民權利之國家
    賠償責任情事，依國家賠償法第12條規定，亦非屬行政法院
    權限之事件。是原告請求被告應賠償其損害，係屬私法上爭
    議，行政法院並無審判權，原告應循民事訴訟途徑救濟，原
    告向本院提起本件行政訴訟，難謂合法，則依前述規定，應
    將本件訴訟移送於有審判權之臺灣屏東地方法院，爰裁定如
    主文。
中    華    民    國    98    年    3     月     3    日
             高雄高等行政法院第二庭
                         審判長法官  江  幸  垠
                               法官  戴  見  草
                               法官  簡  慧  娟
以上正本係照原本作成。
如不服本裁定，應於裁定送達後10日內以書狀敘明理由，經本院
向最高行政法院提出抗告（須按對造人數附具繕本）。
中    華    民    國    98    年     3    月     3    日
                             書記官  涂  瓔  純


司法院資訊處製作；財團法人民間司法改革基金會備份。
